【裁判字號】    89,易緝,40
【裁判日期】    890229
【裁判案由】    偽造文書
【裁判全文】
臺灣臺中地方法院刑事判決                          八十九年度易緝字第四號
    公  訴  人  臺灣台中地方法院檢察署檢察官
    被      告  乙○○
右列被告因偽造文書案件，經檢察官提起公訴（八十七年度偵字第三九七○號），本
院判決如左：
    主  文
乙○○共同明知為不實之事項，而使公務員登載於職務上所掌之公文書，足以生損害
於公眾及他人，處有期徒刑肆月，如易科罰金，以參佰元折算壹日。
    事  實
一、乙○○與林秋結（本院已審結）、何智能（嗣到案後另行審結）為兄弟關係，因
    登記為乙○○所有坐落台中縣太平市（改制前為太平鄉，下同）平欣段第七九三
    之一七地號土地，由何智能、乙○○所共同經營之晟裕建設有限公司（以下稱：
    晟裕公司）在上開土地上興建房屋出售，何智能、乙○○為期順利辦理分戶貸款
    以籌集資金，於上述房屋興建完成後，明知林秋結並未購買上開七九三之一七地
    號、地目建、面積八八平方公尺之土地所有權全部，暨其上建號一○九九號建物
    即門牌號碼台中縣太平市○○路○段一四四巷三十六弄八號本國式四層樓房面積
    合計一七二點七八平方公尺所有權全部，竟徵得林秋結同意，並基於共同使公務
    員登載不實之犯意之聯絡，仍由乙○○、晟裕公司就前開土地及建物與林秋結訂
    立虛偽不實之買賣契約為原因，於八十二年三月十七日，向台中縣太平地政事務
    所送件辦理所有權移轉登記，同時由林秋結偽為抵押人，以上開房地向台灣中小
    企業銀行股份有限公司抵押貸款，設定本金最高限額新台幣（下同）八百七十萬
    元之抵押權，及辦理過戶登記予林秋結並為抵押權設定登記，致該管公務員於八
    十二年三月二十日將此不實事項登載於其職務上所掌之土地及建物登記簿，足生
    損害於土地登記之正確性及抵押權人台灣中小企業銀行股份有限公司。嗣因乙○
    ○與何智能於同年六月十五日，委由自稱張錦祥者代理不知情之林秋結以買賣為
    原因，將上開房地出售予甲○○後，未依約塗銷前開抵押權登記，甲○○向台灣
    台中地方法院檢察署告訴乙○○、何智能及林秋結等共同詐欺案件，經台灣台中
    地方法院檢察署檢查官偵查中始查悉上情。
二、案經台灣台中地方法院檢察署檢察官自動檢舉偵查起訴，被告經傳拘無著，於八
    十七年九月二十九日經本院發布通緝，於八十八年十二月二十日緝獲到案。
    理  由
一、訊據被告乙○○對與林秋結、晟裕公司就前開地號土地及建物未訂立買賣契約，
    惟辯稱並非假買賣，且伊只是該公司的名義上負責人，平常只負責監工、水電等
    工作，對於實際負責該公司經營之何智能如何辦理分戶貸款，或何智能如何要求
    林秋結借給證件以買賣為原因辦理過戶登記併向台灣中小企業銀行股份有限公司
    辦理抵押貸款事宜，及將上開房地出售與甲○○等情節並不知情，無共同參與使
    公務員登載不實之犯行云云。惟查，右揭事實，業據告訴人甲○○指述歷歷，並
    提出不動產買賣契約書影本一份、本院八十五年度拍字第四七號裁定影本一份附
    據足佐，且據同案被告何智能於偵查中供陳在卷（見八十六年度偵續一字第一五
    號卷第二八至三○頁、五○、六一、六二頁；及八十五年度偵字第三二○一號第
    十九至二十一頁），亦與同案被告林秋結、證人丙○○、何敏於偵審中證述之情
    節相符（見八十五年度偵續字第二二一號卷二十三頁背面、四十六頁、本院八十
    七年十二月十一日審判筆錄）；並有上開土地、建物登記簿謄本影本（見八十五
    年度偵字第三二○一號卷第二十二頁至二十八頁）、台灣中小企業銀行忠明分行
    八六忠明字第○一九號函一件暨抵押權設定契約書（見八十五年度偵續字第二二
    一號卷第三十七頁至第四十四頁）附卷足佐，被告乙○○身為晟裕公司名義上負
    責人，若非共同參與上開房地假買賣之情事，則同案被告何智能、林秋結將無法
    順利辦妥該抵押貸款事宜，被告乙○○明知其與林秋結及晟裕公司就前開地號土
    地及建物並無買賣關係，仍以虛偽買賣為原因辦理上開土地、房屋之所有權移轉
    及抵押權設定登記，自足以生損害於地政機關對於地政業務管理之正確性及抵押
    權人，罪證已臻明確，其犯行洵堪認定。
二、核被告乙○○所為係犯刑法第二百十四條之使公務員登載不實罪。被告乙○○與
    同案被告林秋結、何智能三人間，有犯意之聯絡，行為之分擔，均為共同正犯。
    又被告同時使公務員將不實之不動產所有權移轉及抵押權設定事項，登載於土地
    及建物登記簿謄本，係同時同地以一行為犯相同罪名之一罪，為想像競合犯，應
    從一重處斷。爰審酌被告為協助晟裕公司實際負責人何智能融資，未及深慮而罹
    罪責，其犯罪之手段、所生危害及犯罪後之態度等一切情狀，量處如主文所示之
    刑，並諭知易科罰金之折算標準，以資懲儆。
據上論斷，應依刑事訴訟法第二百九十九條第一項前段、刑法第二十八條、第二百十
四條、第五十五條前段、第四十一條、罰金罰鍰提高標準條例第一條前段、第二條，
判決如主文。
中      華      民      國    八十九    年      二      月    二十九    日
        台灣台中地方法院刑事第一庭
                                        法  官    張  惠  立
右正本證明與原本無異。
如不服本判決，應於送達後十日內向本院提出上訴狀(須附繕本)，上訴於台灣高等
法院台中分院。
                                        書記官
中    華    民    國    八十九    年      三        月       三         日
附錄論罪科刑法條
刑法第二百十四條
明知為不實之事項，而使公務員登載於職務上所掌之公文書，足以生損害於公眾或他
人，處三年以下有期徒刑、拘役或五百元以下罰金。


司法院資訊處製作；財團法人民間司法改革基金會備份。
